【裁判字號】    97,易,162
【裁判日期】    970418
【裁判案由】    違反毒品危害防制條例
【裁判全文】
臺灣屏東地方法院刑事判決               97年度易字第162號
公  訴  人  臺灣屏東地方法院檢察署檢察官
被      告  甲○○
上列被告因毒品危害防制條例案件，經檢察官提起公訴（95年度
毒偵字第1507號），本院判決如下：
    主  文
甲○○施用第二級毒品，處有期徒刑陸月，減為有期徒刑月，
如易科罰金，以新臺幣壹仟元折算壹日，扣案之甲基安非他命肆
包（驗後淨重壹柒點柒柒貳公克）沒收銷燬之；又持有第一級毒
品，處有期徒刑陸月，減為有期徒刑月，如易科罰金，以新臺
幣壹仟元折算壹日，扣案之海洛因伍包（淨重點壹玖公克，空
包裝總重壹點肆壹公克）沒收銷燬之。應執行有期徒刑伍月，如
易科罰金，以新臺幣壹仟元折算壹日，扣案之甲基安非他命肆包
（驗後淨重壹柒點柒柒貳公克）及海洛因伍包（淨重點壹玖公
克，空包裝總重壹點肆壹公克）均沒收銷燬之。
    事  實
一、甲○○曾因施用毒品案件，於民國93年6 月26日經本院裁定
    令入勒戒處所觀察、勒戒，於93年7 月23日執行完畢釋放。
    又曾犯公職人員選舉罷免法之罪，於95年5 月17日經本院判
    處有期徒刑6 月，如易科罰金以銀元300 元折算1 日，褫奪
    公權3 年確定（不構成累犯）。詎仍不知悔改，復於前述觀
    察、勒戒執行完畢釋放後5 年內，基於施用第二級毒品甲基
    安非他命之犯意，於95年8 月29日上午9 時許，在屏東縣潮
    州鎮○○里○○路209 巷15號2 樓房間內，以將甲基安非他
    命置於玻璃球內加熱氣化後吸食之方式，施用甲基安非他命
    1 次。另基於持有第一級毒品海洛因之犯意，於不詳時、地
    ，自不詳姓名之人取得海洛因5 包（淨重3.19公克，空包裝
    總重1.41公克）而持有之，並藏放在屏東縣潮州鎮○○里○○路209 巷15號2 樓房間內。嗣於95年8 月30日晚上8 時許
    ，經警在屏東縣潮州鎮○○里○○路209 巷15號2 樓房間內
    ，搜獲其所持有之甲基安非他命2 包（驗前淨重0.737 公克
    ，驗後淨重0.733 公克）及上開海洛因5 包，並在車牌號碼
    NF3-523 號機車座墊下之置物箱內，搜獲其所持有之甲基安
    非他命2 包（驗前淨重17.043公克，驗後淨重17.039公克）
    ，始查悉上情。
二、案經屏東縣警察局潮州分局報請臺灣屏東地方法院檢察署檢
    察官偵查起訴。
    理  由
壹、程序方面：
一、按被告以外之人於審判外之言詞或書面陳述，除法律有規定
    者外，不得作為證據，刑事訴訟法第159 條第1 項定有明文
    。被告以外之人（包括證人、鑑定人、告訴人、被害人或共
    同被告等）於審判外之言詞或書面陳述，為所謂傳聞證據，
    由於傳聞證據有悖於法院直接審理及言詞審理之精神，妨害
    當事人之反對詰問權，影響程序正義之實現，除法律有規定
    者（例如同法第159 條第2 項、第159 條之1 至第159 條之
    5 、第206 條等）外，原則上不具有證據能力。
二、證人乙○○、吳智榮於警詢及檢察事務官調查中所為之陳述
    ，本屬傳聞證據，其中證人吳智榮於本院審理時之供述，經
    核與其於檢察事務官調查中所為之陳述一致，不符合刑事訴
    訟法第159 條之2 規定，故其於檢察事務官調查中所為之陳
    述，並不具有證據能力。又證人乙○○於警詢及檢察事務官
    調查中所為之陳述，與其於本院審理時之供述不符，其於95
    年8 月31日在警詢中及95年8 月23日在檢察事務官調查中，
    就被告甲○○是否居住屏東縣潮州鎮○○里○○路209 巷15
    號2 樓房間一節，所供一致，其前後供述之時間相距將近2
    個月，而供述之內容一致，又與被告在檢察事務官調查中坦
    承之事實相符，足認並非出於不正之詢問或受到外力影響所
    致，具有較可信之特別情況，而此復為證明被告犯罪事實存
    否所必要，則依刑事訴訟法第159 條之2 規定，其於警詢及
    檢察事務官調查中所為之陳述，自具有證據能力。
三、按由於司法警察機關調查中之案件，或有量大或急迫之情形
    ，為因應實務之現實需求，認為當然有鑑定之必要者，基於
    檢察一體原則，得由該管檢察長對於轄區內之案件，事前概
    括選任鑑定人或囑託鑑定機關（團體），俾便轄區內之司法
    警察官、司法警察對於調查中之此類案件，得即時送請事前
    已選任之鑑定人或囑託之鑑定機關（團體）實施鑑定，經法
    務部於92年9 月1 日以法檢字第0920035083號函釋在案。又
    依臺灣高等法院檢察署檢察長概括選任鑑定人或囑吒鑑定機
    關（團體）名冊所載，法務部調查局為臺灣高等法院檢察署
    檢察長概括囑託為毒品種類、成分之鑑定機關，故本件由屏
    東縣警察局潮州分局送請法務部調查局進行海洛因成分之鑑
    定，其鑑定書自具有證據能力。
四、本件由屏東縣警察局潮州分局送請台灣檢驗科技股份有限公
    司（非前述名冊所載概括囑託之鑑定機關）對被告之尿液所
    作檢驗報告，雖屬傳聞證據，但檢察官及被告於審判程序同
    意以之作為證據，本院審酌該書面陳述之作成並無受到外力
    干擾或壓力之情形，亦認以之作為證據為適當，則依刑事訴
    訟法第159 條之5 第1 項規定，該書面陳述自具有證據能力
    。
貳、實體方面：
一、訊據被告固坦承有前揭施用甲基安非他命並持有在機車置物
    箱內搜獲之甲基安非他命2 包一節，惟矢口否認有其餘犯行
    ，辯稱：伊並未居住在屏東縣潮州鎮○○里○○路209 巷15
    號，在該屋2 樓房間內搜獲之海洛因5 包及甲基安非他命2
    包，亦非伊所持有，伊之所以承認持有該5 包海洛因及2 包
    甲基安非他命，係與查獲本件之屏東縣警察局潮州分局光華
    派出所所長己○○交換條件所致云云， 經查：
(一)、本件在屏東縣潮州鎮○○里○○路209 巷15號2 樓房間內搜
    獲之海洛因5 包及甲基安非他命2 包，確係被告所持有之事
    實，業據被告於警詢中供稱：「警方在衣櫃上方所查獲之一
    級毒品海洛因伍小包是我朋友陳詠嵐放在我所（住）房間衣
    櫥上方的，另警方所查獲二級毒品安非他命肆小包（按包含
    機車置物箱內搜獲之2 包）是我所有。」並於檢察官訊問時
    供稱：「海洛因是陳友（詠）嵐之前放在三星路，那可能是
    糖粉，安非他命是我的。」復於檢察事務官調查中供稱：「
    （問：在乙○○家中查獲的海洛因是你的嗎？）是。（問：
    你為何持有海洛因？）自己要使用的。」並經證人即警員丙○○於本院審理時證稱：「我們進去時屋主（按即乙○○）
    在二樓前面房間，先搜索他的房間，後來帶到後面的房間，
    當場問他誰在住，他說是被告在住。當場在背包及衣櫥發現
    毒品，當時有問毒品是誰的，乙○○說這個房間是被告在住
    ，毒品是被告的。」
(二)、證人乙○○於警詢中陳述：「（問：甲○○為何會居住在你
    住處？）我父母都居住在別處，該住處只有我一人居住，甲○○會來跟我作伴，所以我將該二樓空房間留給他居住。」
    又於檢察事務官調查中陳述：「（問：潮州鎮○○路209 巷
    15號是何人居住?） 是甲○○在住，我很少回去住，都只有
    甲○○一人在住，那是我父親的房子。（問：甲○○從何時
    開始住在該處？）他從今年（按即95年）六月份開始住在那
    裡，之前沒有住過那裡。‧‧‧‧（問：為何甲○○會住在
    該處？）因為他沒有地方住，他們家很窮，我跟（他）說我
    那邊有空房子可以住那裡。」且被告於檢察事務官調查中亦
    供稱：「（問：乙○○說你是從95年6 月才開始住在他那裡
    ，你有何意見?） 沒有。我確實是從95年6 月才開始住那裡
    的。」可見，被告確有居住使用屏東縣潮州鎮○○里○○路
    209 巷15號2 樓房間之事實無誤，而此亦可佐證前揭被告自
    白在該房間內搜獲之5 包海洛因及2 包甲基安非他命為其所
    持有一節確屬真實。至證人乙○○於本院審理時翻異前供，
    證稱：被告未曾住過屏東縣潮州鎮○○里○○路209 巷15號
    房屋云云，顯係迴護之詞，自不足資為有利於被告之證據。
(三)、被告雖辯稱：其承認持有上開在二樓房間內搜獲之5 包海洛
    因及2 包甲基安非他命，係與己○○交換條件所致云云，惟
    證人戊○○於本院審理時證稱：「‧‧‧‧我們一進去所長
    叫被告交槍出來，他說天亮之前要交槍出來，不然要全部把
    我們移送毒品案件。被告後來帶警察找出一把BB槍出來，回
    辦公室時，警察拿彈匣無法裝上真正子彈。就要我跟被告、
    丁○○去找槍，後來我打電話叫我嫂嫂來，她就載我離開警
    局，後來的事情我都（就）不知道。‧‧‧‧所長說如果交
    槍出來，其他的事情由被告一人擔，我們其他的人就沒有事
    ，不然就要全部把我們（的人）用毒品案件移送。」證人己○○於本院審理時證稱：「（問：本件牽涉另一支槍枝案件
    ，在辦公室你對他提出要交換條件？）沒有，我告訴他高雄
    市政府警察局有槍枝案件，請他交代槍枝，沒有說交出槍枝
    其他人不追究。‧‧‧‧被告涉及到蘇俊龍槍枝案，他被蘇
    俊龍槍擊，之前談判時被告先亮槍，後來被告被蘇俊龍槍擊
    受傷，我才知道他身上有槍，我沒有與被告談交換條件的事
    情。‧‧‧‧（問：被告有把槍交出來？）有。（問：鑑定
    結果如何？）我不清楚，我判斷應該有殺傷力。（問：你沒
    有跟被告交換條件，只要他把槍枝交出交就不移送毒品案件
    ？）沒有。」可見，當時警方雖急欲自被告身上追查出其所
    持有之槍枝，但並未以不移送其施用及持有毒品案件為交換
    條件。又戊○○既在被告交出槍枝之前，即由其嫂載離警局
    ，亦難遽謂其所稱以交槍交換不移送被告以外之人一事確屬
    真實。
(四)、綜上所述，本件被告所辯無非事後卸責之詞，不足採信，此
    外，被告於查獲後經警採集其尿液送驗，結果呈甲基安非他
    命陽性反應，扣案之海洛因5 包及甲基安非他命4 包，經鑑
    定確含有海洛因成分及呈甲基安非他命陽性反應等情，復有
    台灣檢驗科技股份有限公司濫用藥物尿液檢驗報告、法務部
    調查局鑑定書各1 紙及高雄醫學大學附設中和紀念醫院檢驗
    報告4 紙附卷可稽，事證明確，被告犯行洵堪認定。
二、按海洛因、甲基安非他命係屬毒品危害防制條例第2 條第2
    項第1 款、第2 款所定之第一級毒品及第二級毒品，不得非
    法持有或施用，被告施用甲基安非他命，核其所為，係犯同
    條例第10條第2 項之施用第二級毒品罪；又持有海洛因，係
    犯同條例第11條第1 項之持有第一級毒品罪。被告於施用前
    後持有甲基安非他命之低度行為，應為其施用甲基安非他命
    之高度行為所吸收，不另論罪。被告所犯上開二罪，犯意各
    別，行為互異，應予分論併罰。爰審酌被告於觀察、勒戒執
    行完畢釋放後，仍再施用第二級毒品甲基安非他命，並持有
    第一級毒品海洛因，顯見未有戒絕之決心，且有違反公職人
    員選舉罷免法前科，素行欠佳，暨其於本院審理時未能坦承
    全部犯行，難謂確有悔改之意等一切情狀，分別量處如主文
    所示之刑，以示懲儆。被告所犯上開二罪，其犯罪時間均在
    96年4 月24日以前，均合應依中華民國九十六年罪犯減刑條
    例第2 條第1 項第3 款規定，減其刑期2 分之，即各減為有
    期徒刑3 月，並分別諭知易科罰金之折算標準暨定其應執行
    之刑。扣案之海洛因5 包（淨重3.19公克，空包裝總重1.41
    公克）及甲基安非他命4 包（驗後淨重17.772公克），不問
    屬於被告與否，均依毒品危害防制條例第18條1 項前段規定
    ，於所宣告之主刑項下併予宣告沒收銷燬之。至在屏東縣潮
    州鎮○○里○○街搜獲之「甲基安非他命」2 包，經鑑定結
    果均呈甲基非他命及海洛因陰性反應，有高雄醫學大學附設
    中和紀念醫院檢驗報告在卷可憑，不能證明係屬毒品，爰不
    依公訴人之聲請予以宣告沒收銷燬。又公訴意旨認被告自95
    年7 月下旬某日起至同年8 月29日止，另有多次施用甲基安
    非他命犯行云云，除被告之自白外，查無其他佐證，自難遽
    認被告確有此部分犯行，惟因公訴人認此與前述被告經判決
    有罪之施用甲基安非他命犯行間，有集合犯之實質上一罪關
    係，爰不另為無罪之諭知。
據上論斷，應依刑事訴訟法第299 條第1 項前段，毒品危害防制
條例第10條第2 項、第11條第1 項、第18條第1 項前段，刑法第
11條、第41條第1 項前段、第2 項、第51條5 款，中華民國九十
六年罪犯減刑條例第2 條第1 項第3 款、第7 款、第10條第1 項
，判決如主文。
本案經檢察官陳俊宏到庭執行職務。
中    華    民    國    97    年    4     月    18    日
                  刑事第三庭    法  官  春生
以上正本證明與原本無異。
如不服本判決應於收受本判決送達後10日內向本院提出上訴書狀
，其未敘述上訴理由者，並得於提起上訴後10日內向本院補提理
由書狀（均須按他造當事人之人數附繕本）「切勿逕送上級法院
」
中    華    民    國    97    年    4     月    18    日
                                書記官  唐淑嫻
附錄本判決論罪科刑法條：
毒品危害防制條例第10條第2項：
施用第二級毒品者，處3 年以下有期徒刑。
毒品危害防制條例第11條第1項：
持有第一級毒品者，處3 年以下有期徒刑、拘役或新臺幣5 萬元
以下罰金。


司法院資訊處製作；財團法人民間司法改革基金會備份。
